臺灣高雄地方法院刑事判決
111年度訴字第3號
公  訴  人  臺灣高雄地方檢察署檢察官
被      告  白鎮宇


指定辯護人  本院公設辯護人  蘇鴻吉
上列被告因毒品危害防制條例案件，經檢察官提起公訴（110年
度偵字第22831號），本院判決如下：
    主  文
白鎮宇犯販賣第二級毒品罪，累犯，處有期徒刑伍年貳月。未扣
案之犯罪所得新臺幣壹仟伍佰元沒收，於全部或一部不能沒收或
不宜執行沒收時，追徵其價額。
    犯罪事實
一、白鎮宇明知甲基安非他命係毒品危害防制條例第2條第2項第
    2款所明定列管之第二級毒品，不得販賣及持有，竟意圖營
    利，基於販賣第二級毒品甲基安非他命之犯意，於民國110
    年3月13日前4、5日某時許，在高雄市鳳山區文衡路之某「7
    -11便利商店」，以新臺幣（下同）1,500元之價格，販賣第
    二級毒品甲基安非他命予李麟勵1次，並當場收取李勵麟交
    付之價金1,500元。李勵麟於買得當日在其某不詳友人位在
    高雄市鳳山區之住處，以將甲基安非他命置入玻璃球吸食器
    燒烤吸食煙霧之方式施用。嗣於110年3月13日16時3分許，
    經警方採集李麟勵之尿液送檢驗，檢出有甲基安非他命、安
    非他命陽性反應，李勵麟供出其甲基安非他命來源為白鎮宇
    ，因而查悉上情。
二、案經鐵路警察局高雄分局移送臺灣橋頭地方檢察署（下稱橋
    頭地檢署）呈請臺灣高等檢察署高雄檢察分署檢察長令轉臺
    灣高雄地方檢察署（下稱高雄地檢署）檢察官偵查起訴。
    理  由
壹、證據能力部分：
    本判決下開所引用具有傳聞證據性質之證據資料，經檢察官
    、被告白鎮宇及其辯護人於本院行審理程序時，均表示同意
    作為證據（見本院111年度訴字第3號卷【下稱訴字卷】第10
    2至103頁），本院審酌該等證據作成之情況，既無違法取得
    情事，復無證明力明顯過低等情形，認以之作為證據應屬適
    當，依刑事訴訟法第159條之5第1項規定，均有證據能力。
    又本判決後述所引用之非供述證據部分，與本案均有關聯性
    ，且查無違反法定程序取得之情，依刑事訴訟法第158條之4
    規定反面解釋，亦具證據能力。
貳、實體方面
一、認定犯罪事實之證據及理由：
  ㈠上開犯罪事實，業據被告於警詢、偵查中及本院審理時均坦
    承不諱（見内政部警政署鐵路警察局高雄分局110年5月6日
    鐵警高分偵字第1100002696號【下稱警卷】第2至3頁，橋頭
    地檢署110年度偵字第7071號卷【下稱偵一卷】第127至128
    頁，訴字卷第80頁、第100頁、第152至153頁、第158頁），
    核與證人李勵麟於警詢及偵查中證述情節大致相符（見警卷
    第7頁、第9至10頁，偵一卷第87至88頁，高雄地檢署110年
    度偵字第22831號卷【下稱偵二卷】第61至63頁）證述情節
    大致相符，並有指認犯罪嫌疑人紀錄表（見警卷第11至14頁
    ）在卷可稽，足認被告上開自白與事實相符，並有證據補強
    ，自堪採為認定犯罪事實之依據。
  ㈡證人李勵麟於偵查中證稱：伊大約在被警方查獲前4至5天左
    右，向被告購買甲基安非他命，並於當天買到後在朋友家施
    用等語（見偵二卷第61頁）；被告於本院審理中亦供稱：伊
    對李勵麟說他是110年3月13日被查獲前4至5日與伊交易毒品
    的沒有意見等語（見訴字卷第100頁），是以，被告與李勵
    麟交易甲基安非他命之時間應為110年3月13日前4至5日某時
    許，在不影響起訴之犯罪事實同一性之原則下，將本案之交
    易時間補充為「110年3月13日前4、5日某時許」。
　㈢按販賣毒品之所謂販賣行為，須行為人主觀上有營利意圖，
    且客觀上有販入或賣出毒品行為，即足構成，至於實際上是
    否已經獲利，則非所問。又政府為維護人民健康及社會秩序
    ，對於非法販賣毒品之行為查緝甚嚴，並科以極重刑責，而
    甲基安非他命之價格並非低廉，取得亦屬不易，復因無法公
    然交易、無公定價格，容易分裝並增減份量，每次買賣之價
    量，可能隨時依雙方關係深淺、資力、需求量及對行情之認
    知、來源是否充裕、查緝是否嚴謹、購買者被查獲時供述購
    買對象之可能風險評估等情形，而異其標準，因之販賣之利
    得除經被告供明，或帳冊價量均臻明確外，委難查得實情；
    是縱未確切查得販賣賺取之實際差價，尚難執此認意圖營利
    之事證有所不足。換言之，販賣之人從價差或量差中牟利之
    方式雖異，其意圖營利之販賣行為則同一，茍無利可圖，應
    無甘冒查緝法辦重刑之危險，平白無端為該買賣之工作，是
    販毒者其販入之價格必較售出之價格低廉，而有從中賺取買
    賣差價牟利之意圖及事實，應屬合理之認定。被告於本院審
    理中自承：本次毒品交易，伊可賺取一些甲基安非他命施用
    等語（見訴字卷第158頁），足證被告為本案販賣甲基安非
    他命之犯行，其主觀上具有以販賣甲基安非他命從中賺取不
    法利益之營利意圖，至為明顯。
  ㈣綜上所述，本案事證明確，被告前開販賣第二級毒品甲基安
    非他命之犯行堪以認定，應依法論科。
二、論罪科刑之理由：
　㈠按甲基安非他命屬毒品危害防制條例第2條第2項第2款所列管
    之第二級毒品，不得販賣及持有。是核被告所為，係犯毒品
    危害防制條例第4條第2項販賣第二級毒品罪。被告為販賣前
    持有第二級毒品甲基安非他命之低度行為，為其販賣第二級
    毒品甲基安非他命之高度行為所吸收，不另論罪。
  ㈡刑之加重、減輕事由：
  ⒈累犯加重：
　　被告前因施用第二級毒品案件，經本院以107年度簡字第129
    1號判決判處有期徒刑5月確定，於108年3月17日執行完畢等
    情，有臺灣高等法院被告前案紀錄表在卷足憑，被告於上開
    徒刑執行完畢後5年內，故意再犯本件有期徒刑以上之罪，
    符合刑法第47條第1項累犯規定，為累犯。依司法院釋字第7
    75號解釋文及理由之意旨，係指構成累犯者，不分情節，一
    律加重最低本刑，於不符合刑法第59條所定要件之情形下，
    致生行為人所受之刑罰超過其所應負擔罪責之個案，不符罪
    刑相當原則、比例原則。於此範圍內，在修正前，為避免發
    生上述罪刑不相當之情形，法院就該個案應裁量是否加重最
    低本刑；依此，該解釋係指個案應量處最低法定刑、又無法
    適用刑法第59條在內減輕規定之情形，法院應依此解釋意旨
    裁量不予加重最低本刑（最高法院108年度台上字第338號判
    決亦同此旨），本院考量被告前已因施用第二級毒品案件入
    監執行，執行完畢後更犯本案販賣第二級毒品罪，顯見其並
    未因上開案件徒刑之執行而知所警惕，對刑罰反應力薄弱，
    非屬司法院釋字第775號中所稱「一律加重最低本刑，於不
    符合刑法第59條所定要件之情形下，致生行為人所受之刑罰
    超過其所應負擔罪之個案」，故其所犯毒品危害防制條例第
    4條第2項販賣第二級毒品罪，除法定本刑為無期徒刑部分，
    依法不得加重其刑外，其餘部分仍依刑法第47條第1項規定
    加重其刑。
  ⒉被告有毒品危害防制條例第17條第2項減輕其刑之適用：
  ⒉按犯第4條至第8條之罪於偵查及歷次審判中均自白者，減輕
　  其刑，毒品危害防制條例第17條第2項定有明文。查，被告
    就本案販賣第二級毒品甲基安非他命，於警詢、偵查中及本
    院審理時始終坦承不諱，業如前述，自應依毒品危害防制條
    例第17條第2項之規定，減輕其刑。
　⒊被告無毒品危害防制條例第17條第1項減輕或免除其刑之適用
    ：
  ⑴按犯毒品危害防制條例第4條至第8條、第10條或第11條之罪
    ，供出毒品來源，因而查獲其他正犯或共犯者，減輕或免除
    其刑，毒品危害防制條例第17條第1項定有明文。但所稱「
    毒品來源」，係指被告持有供己犯同條項所列各罪之毒品來
    源之謂。是倘犯販賣毒品罪，自須供出本案所販賣毒品之來
    源，始足當之。而所稱「因而查獲」，則係指被告翔實供出
    毒品來源之具體事證，因而使有偵查（或調查）犯罪職權之
    公務員知悉而對之發動偵查（或調查），並因而查獲而言。
    因之，所謂「供出毒品來源，因而查獲」，必以被告所稱其
    本案所販賣之毒品來源與嗣後查獲之其他正犯或共犯間具有
    關聯性，始稱充足。非謂被告一有「自白」、「指認」毒品
    來源之人，即得依上開規定予以減免其刑（最高法院108年
    台上字第1057號刑事判決意旨參照）。
  ⑵經查，被告於警詢時，經員警詢問其賣給李勵麟之甲基安非
    他命來源時，答稱：這部分伊已經於109年11月10日因販賣
    毒品案件為高雄市政府警察局刑事警察大隊第五分隊因查獲
    移送時，向橋頭地檢署檢察官具結指認等語（見警卷第3頁
    ），顯未於本案中供出其毒品來源，且本案並無因被告供出
    毒品來源，因而查獲其他正犯或共犯之情，亦有內政部警政
    署鐵路警察局高雄分局111年1月10日鐵警高分偵字第111000
    0096號函（見訴字卷第29頁）及高雄地檢署111年1月24雄檢
    榮黃110偵22831字第1119005915號函（見訴字卷第47頁）；
    又被告雖於本院110年度訴字第208號違反毒品危害防制條例
    案件（下稱另案）中，警詢時供述其毒品來源為綽號「昌仔
    」之男子，LINE暱稱「鼎森」，洪世昌即綽號「昌仔」之男
    子等語（見訴字卷第107至108頁），且提供「昌仔」持用之
    電話門號供警方偵辦，警方已於109年12月23日對「昌仔」
    之男子持用之門號實施通訊監察，因而查獲上游洪世昌，並
    將洪世昌移送橋頭地檢署檢察官偵辦，有高市刑警大隊110
    年3月28日高市警刑大偵5字第11070724700號函、110年8月2
    0日高市警刑大偵5字第11072192800號函暨所附刑事案件報
    告在卷為憑（見訴字卷第115至123頁），洪世昌並經橋頭地
    檢署檢察官提起公訴，起訴事實係洪世昌分別有於①109年10
    月12日2時38分許、②109年11月3日0時50分許、③109年12月8
    日21時許，販賣第二級毒品甲基安非他命予被告，此有橋頭
    地檢署110年度偵字第4932號、第7560號起訴書在卷可憑（
    見訴字卷第125至131頁），足徵檢警於另案確係因被告供出
    毒品來源後，進而查獲洪世昌為被告另案所販賣之毒品來源
    ，惟被告本案販賣第二級毒品甲基安非他命之犯行，已距離
    上開洪世昌為檢察官起訴販賣甲基安非他命予被告之時間約
    3至5個月不等，且被告於本院審理中亦供稱：本案販賣給李
    勵麟之甲基安非他命，伊是於110年3月時跟洪世昌購買的等
    語（見訴字卷第101頁），難認本案有因被告之供述而查獲
    其本案販賣予李勵麟之甲基安非他命來源，故被告就本案犯
    行，並無毒品危害防制條例第17條第1項規定之適用，辯護
    人主張依毒品危害防制條例第17條第1項減輕其刑，難認有
    據。
　⒋準此，被告就本案犯行，同有累犯加重其刑事由及偵審自白
    減輕其刑事由，應依刑法第71條第1項規定，先加後減其刑
    （法定刑為無期徒刑部分，依法不得加重其刑）。
　㈢量刑依據：
    爰以行為人之責任為基礎，審酌被告明知毒品戕害施用者之
    身心健康，難以戒除，詎其無視法律禁令，販賣第二級毒品
    甲基安非他命，助長毒品之流通，所為實不足取；惟念及被
    告犯後始終坦承犯行，態度尚可；另酌以被告本案販賣甲基
    安非他命之數量、金額尚非甚鉅；兼衡被告於本案之前，除
    前開構成累犯部分不重複評價外，尚有施用毒品、販賣第二
    級毒品及轉讓禁藥等前科紀錄之素行，有臺灣高等法院被告
    前案紀錄表在卷可稽；暨其於本院審理時陳稱因伊在醫院工
    作，薪水一個月才2萬多元，剛好朋友要毒品，伊就賣給他
    之犯罪動機（見訴字卷第158頁），及其自陳國中畢業之智
    識程度，擔任清潔工，每月收入約2萬5,000元左右，未婚，
    無小孩需要扶養，現罹患口腔癌之生活狀況（見訴字卷第15
    8頁、第161頁）等一切情狀，就被告所犯本案販賣第二級毒
    品犯行，量處如主文所示之刑，以資儆懲。
三、沒收部分：
  ㈠犯罪所得之沒收：
  ⒈按犯罪所得，屬於犯罪行為人者，沒收之；前2項之沒收於全
    部或一部不能沒收或不宜執行沒收時，追徵其價額，刑法第
    38條之1第1項前段、第3項定有明文。
  ⒉查，就本案之販賣毒品價金，被告業已收取乙節，業據被告
    供陳在卷（見訴字卷第158頁），自屬被告本案犯行之犯罪
    所得，未據扣案，爰依刑法第38條之1第1項前段、第3項規
    定宣告沒收，並諭知於全部或一部不能沒收或不宜執行沒收
    時，追徵其價額。
　㈡至被告雖於警詢時供稱：李勵麟都是打0000000000號行動電
    話跟伊聯絡購買毒品事宜等語（見警卷第2頁），惟證人李
    勵麟於警詢時證稱：伊於3月初在鳳山區文橫路的「7-11便
    利商店」向「老白」（即被告）購買甲基安非他命，價格是
    1,500元，是去他工作的地方找他，他沒有手機等語（見警
    卷第7頁），則被告是否有使用門號0000000000號行動電話
    聯繫本次交易毒品事宜，尚非無疑；況被告之門號00000000
    00號行動電話業於另案109年11月9日執行搜索時遭扣押，並
    經另案判決宣告沒收(見卷附本院110年度訴字第208號判決)
　　，難認被告於本案有使用門號0000000000號行動電話聯繫本
    次交易毒品事宜，自無從於本案宣告沒收上開門號之行動電
    話，附此說明。
據上論斷，應依刑事訴訟法第299條第1項前段，毒品危害防制條
例第4條第2項、第17條第2項，刑法第11條、第47條第1項、第38
條之1第1項前段、第3項，判決如主文。
本案經檢察官施昱廷起訴，經檢察官郭麗娟到庭執行職務。
中　　華　　民　　國　　111 　年　　4 　　月　　20　　日
                  刑事第十庭    審判長法　官  曾鈴媖媖

                                      法  官  蔣文萱

                                      法  官  吳俞玲
以上正本證明與原本無異。
如不服本判決應於收受判決後20日內向本院提出上訴書狀，並應
敘述具體理由。其未敘述上訴理由者，應於上訴期間屆滿後20日
內向本院補提理由書（均須按他造當事人之人數附繕本）「切勿
逕送上級法院」。
                                      書記官  陳芳蘭
中　　華　　民　　國　　111 　年　　4 　　月　　20　　日
附錄本案論罪科刑法條：
毒品危害防制條例第4條第2項
製造、運輸、販賣第二級毒品者，處無期徒刑或10年以上有期徒
刑，得併科新臺幣1千5百萬元以下罰金。